【裁判字號】    95,台上,5846
【裁判日期】    951026
【裁判案由】    違反著作權法
【裁判全文】
最高法院刑事判決            九十五年度台上字第五八四六號
上  訴  人  甲○○
上列上訴人因違反著作權法案件，不服台灣高等法院台南分院中
華民國九十五年八月十日第二審更審判決（九十四年度重上更(三)
字第五六八號，起訴案號：台灣台南地方法院檢察署八十九年度
偵字第三八四八號），提起上訴，本院判決如下：
    主  文
上訴駁回。
    理  由
按刑事訴訟法第三百七十七條規定，上訴於第三審法院，非以判
決違背法令為理由，不得為之。是提起第三審上訴，應以原判決
違背法令為理由，係屬法定要件。如果上訴理由狀並未依據卷內
訴訟資料，具體指摘原判決不適用何種法則或如何適用不當，或
所指摘原判決違法情事，顯與法律規定得為第三審上訴理由之違
法情形，不相適合時，均應認其上訴為違背法律上之程式，予以
駁回。本件上訴人甲○○上訴意旨略稱：(一)上訴人縱使對於品亮
國際事業股份有限公司（下稱品亮公司）及溙吉國際事業股份有
限公司（下稱溙吉公司）合作產銷高波動宇宙能量礦活水機（下
稱活水機）之情節，以及對於共同被告簡義育改作「金字塔宇宙
能量水機」淨水器之說明書及重製該淨水器「更換陶瓷濾心圖形
」貼紙等情，有所認知；然上訴人倘未於簡義育改作、重製上揭
說明書及圖形貼紙前，即與簡義育有謀議改作、重製之意思聯絡
，則品亮公司於民國八十八年十一月一日設立後，於生產之活水
機，有使用該說明書及貼紙之行為，亦難認上訴人有共犯九十二
年七月九日修正前著作權法第九十四條、第九十一條第二項之常
業犯罪，原審對於何以認定上訴人與簡義育有改作上揭說明書及
重製上揭圖形貼紙謀議之意思聯絡，並推由簡義育委託他人為改
作、重製行為，並未說明所依憑之證據。又上訴人負責之品亮公
司所生產之活水機，占公司營業額比例僅為百分之三十一．一八
，且上訴人自八十八年九月起即在長榮管理學院兼任講師，原審
未審酌上揭事實，又未於犯罪事實及理由指明上訴人有反覆多次
實施重製上揭貼紙及改作上揭說明書之情事，遽認上訴人有以恃
上揭違反著作權法犯罪維生之犯意，而論定上訴人上揭違反著作
權法常業犯罪，原判決有理由不備之違法。(二)原判決理由先則謂
「被告簡義育、甲○○所經營之溙吉公司、品亮公司於上開說明
書改作、貼紙重製完成後，對外銷售飲水機……」等語，竟又謂
：「被告二人（指上訴人與簡義育二人）之販售上開飲水機行為
……」等語，將公司販賣行為與個人販賣行為，混為論述，亦有
判決理由矛盾之違法等語。
惟查原判決認定上訴人有原判決事實欄所載之犯行，因而撤銷第
一審關於上訴人部分之判決，改判論處上訴人共同意圖銷售而擅
自以重製之方法侵害他人之著作財產權為常業罪刑（並諭知緩刑
伍年），已詳予明所依憑認定之證據及理由。並說明：(一)綜合
告訴人公司（即嘉賓國際有限公司）職員梁正雄於偵查中，告訴
人公司之經銷商詹昭堂、朱茂吉，溙吉公司之經銷商黃文通分別
於第一、二審法院所為上揭活水機經銷時，機體外殼即貼有上揭
重製之圖形貼紙及附有改作之上揭說明書等語之證述；上訴人及
簡義育於偵審中供認活水機為上訴人擔任負責人之品亮公司研發
，由簡義育擔任負責人之溙吉公司負責行銷等語之陳述，簡義育
於原審法院以證人身分證稱：重製之圖形貼紙係伊於八十八年十
月六日委託印刷社予以重製，改作之說明書係伊於同年月十四日
委託打字印刷社予以改作等語；證人王威智於原審法院證稱：品
亮公司現場負責人剛開始是簡義育，其後是甲○○（即上訴人）
負責等語，以及於第一審證稱：溙吉公司下單訂購後，品亮公司
將飲水機（即活水機）連同外殼製作完成，請溙吉公司人員到品
亮公司檢驗有無漏水及產品瑕疵，確定沒有問題後，溙吉公司才
貼上貼紙（指上揭重製之圖形貼紙），並予以包裝，這些程序都
在品亮公司之工廠內予以完成，品亮公司完成不鏽鋼部分，掛上
外殼，由溙吉公司自行準備貼紙到我們工廠來貼上，並包裝出貨
等語，佐以原判決理由欄明之其他書證，足以認定活水機係上
訴人負責經營之品亮公司與簡義育負責經營之溙吉公司共同研發
、販售，於八十八年十月左右，於活水機研發接近完成階段，推
由簡義育委託不知情之印刷社人員重製上揭圖形貼紙著作物，並
委託不知情之打字印刷社人員改作上揭說明書著作物，而多次使
用於品亮公司及溙吉公司共同生產銷售之活水機，出售予購買活
水機之不特定多數人，上訴人與簡義育二人為同胞兄弟，彼等顯
係基於犯意聯絡及行為分擔，為違反著作權法之行為；又其二人
於所負責之上揭公司，將改作、重製自告訴人之上揭著作物（即
圖形貼紙及說明書著作物），多次使用於活水機以為販賣，銷售
金額多達新台幣三百十九萬五千五百七十五元，其二人有恃意圖
銷售而擅自以重製之方法侵害他人之著作財產權犯罪維生之共同
犯意，亦甚屬明顯。即應認上訴人所為，構成上揭犯罪之常業犯
。上訴人所辯伊無與簡義育共同犯罪，亦非上揭犯罪之常業犯等
語，與事實不符，並非可採等理由甚詳。按原判決上揭論斷，尚
無理由不備之違法情事。又查原判決理由謂「簡義育、甲○○（
即上訴人）所經營之溙吉公司、品亮公司於說明書改作、圖形貼
紙重製完成後，對外銷售飲水機（指活水機）……」等語，又謂
「依被告二人（指上訴人及簡義育二人）販售上開飲水機行為觀
之，其係侵害告訴人著作權之改作及重作物附隨飲水機出售……
」等語，旨在說明上訴人及共犯簡義育各自由所負責之上揭公司
販售上揭附有侵害他人著作物之飲水機，應負之行為責任，亦無
理由矛盾之違法情形可言。上訴意旨，徒憑己見，就原審採證認
事之適法行使，及原判決已說明論斷之事項，重複為事實之爭辯
，任指原判決有上訴意旨指摘之違誤，並非適法之第三審上訴理
由，其上訴違背法律上之程式，應予駁回。
據上論結，應依刑事訴訟法第三百九十五條前段，判決如主文。
中    華    民    國  九十五  年    十    月  二十六  日
                      最高法院刑事第九庭
                          審判長法官  陳  正  庸
                                法官  賴  忠  星
                                法官  王  居  財
                                法官  林  開  任
                                法官  林  立  華
      本件正本證明與原本無異
                                      書  記  官
中    華    民    國  九十五  年   十一   月    一    日
                                                Ａ


司法院資訊處製作；財團法人民間司法改革基金會備份。
